臺灣高等法院高雄分院刑事判決　　　　96年度上訴字第1270號
上　訴　人　臺灣高雄地方法院檢察署檢察官
被　　　告　甲○○
　　　　　　　　　　（另案在台灣台南監獄執行中）
上列上訴人因被告違反毒品危害防制條例案件，不服臺灣高雄地
方法院96年度訴字第1279號中華民國96年4月27日第一審判決（
起訴案號：臺灣高雄地方法院檢察署96年度毒偵字第1622、1623
、1798號），提起上訴，本院判決如下：
    主  文
原判決關於施用第一級毒品（共參罪）部分及其定應執行刑均撤
銷。
甲○○被訴施用第一級毒品參罪均免訴。
    理  由
一、公訴意旨略以：甲○○前於民國92年間因施用毒品案件，經
    高雄地方法院以92年度毒聲字第7482號裁定送勒戒處所觀察
    、勒戒後，認有繼續施用毒品之傾向，以93年度毒聲字第58
    2 號裁定令入戒治處所施以強制戒治，並經裁定停止戒治後
    ，於94年3 月17日戒治期間期滿視為執行完畢。又於民國92
    年間，因違反動產擔保交易法案件，經高雄地方法院判處有
    期徒刑4 月確定，嗣於94年1 月23日執行完畢。詎其仍不知
    悔改，明知海洛因業經公告為毒品危害防制條例第2 條第2
    項所列管之第一級毒品，不得非法持有、施用，竟基於施用
    第1 級毒品海洛因之犯意，於前揭強制戒治執行完畢釋放後
    5 年內，即於95年8 月14日間某時許起回溯24小時內之某時
    許，在高雄縣路竹鄉○○路86巷48號住處內，施用海洛因1
    次; 又於95年8 月22日間某時許起回溯24小時內之某時許，
    在高雄縣路竹鄉○○路86巷48號住處內，施用第一級毒品海
    洛因1 次; 另於95年9 月3 日間某時許起回溯24小時內之某
    時許，在高雄縣路竹鄉○○路86巷48號住處內，施用海洛因
    1 次。嗣先後於95年8 月14日下午1 時50分許，在高雄縣路
    竹鄉文化村246 巷內，為警盤查發現有施用毒品之跡象，並
    經其同意採尿送驗結果呈現嗎啡陽性反應，而查悉上情。又
    8 月22日上午8 時40分許，在高雄縣路竹鄉○○路與忠孝路
    口，因涉嫌竊盜案件，並發現有施用毒品之跡象，並經其同
    意採尿送驗結果呈現嗎啡陽性反應，而查悉上情。另於9 月
    3 日下午1 時許，在高雄縣路竹鄉○○路168 巷內，為警盤
    查發現可疑之跡象，並經其同意採尿送驗結果呈現嗎啡及可
    待因陽性反應，而查悉上情。認甲○○前後3 次施用第一級
    毒品海洛因，均犯毒品危害防制條例第10條第1 項施用第一
    級毒品罪嫌，且前後所犯3 次施用第一級毒品罪，應予分論
    併罰云云。
二、按案件曾經判決確定者，應諭知免訴之判決，刑事訴訟法第
    302 條第1 款定有明文。又刑事法若干犯行之行為態樣，本
    質上原具有反覆、延續實行之特徵，立法時既予特別概括犯
    意，在密切接近一定時、地持續實行之複次行為，倘依社會
    通念，於客觀上認為符合一個反覆、延續性之行為觀念者，
    於刑法評價上，即應成立1 罪；學理上所稱「集合犯」之職
    業性、營業性或收集性等具有重複特質之犯罪均屬之。而毒
    品危害防制條例所規定之施用第一級毒品犯行，因鑑於施用
    毒品者，大多具有「成癮性」，為貫徹社會防製毒品之期盼
    ，對施用毒品者，有施以「斷癮」之必要，乃就施用毒品行
    為，先為生理治療及心理復健之保安處遇，因而以令入勒戒
    處所觀察、勒戒方式，戒除其身癮，若仍無法戒除，有繼續
    施用毒品之傾向，再令入戒治處所施以強制戒治，以戒除其
    心癮，倘上開保安處遇猶無法收其遮斷毒癮之實效，方以刑
    罰追訴處罰，此為毒品危害防制條例第20、23條所明定，足
    見施用第一級毒品罪，本即預定其因成癮而有反覆實行施用
    毒品之性質，於刑法評價上，即得以集合犯論以1 罪（最高
    法院96年度台上字第18 02 號判決意旨參照）。
三、本件公訴人起訴被告甲○○前後於(一)95年8 月14日間某時許
    起回溯24小時內之某時許，(二)95年8 月22日間某時許起回溯
    24小時內之某時許，(三)95年9 月3 日間某時許起回溯24小時
    內之某時許，前後3 次施用第一級毒品海洛因之行為，已經
    被告甲○○坦承不諱，並有台灣檢驗科技股份有限公司濫用
    藥物尿液檢驗報告書3 份附卷可證，被告確有上開行為，固
    堪認定。惟查依上開說明，因其時間甚為緊接，且被告於本
    院審理中亦自承施用毒品已經成癮，足見其確有反覆實行施
    用第一級毒品海洛因之慣行，於刑法評價上，自應以集合犯
    論以1 罪，公訴人起訴認前後3 次施用第一級毒品之行為應
    分論併罰，尚有未洽。
四、又被告甲○○另於95年7 月18日上午5 時許，在高雄縣路竹
    鄉○○路86巷48號住處內，施用第一級毒品海洛因1 次之事
    實，已經臺灣高雄地方法院於96年3 月30日，以96年度訴更
    一字第4 號（起訴案號：臺灣高雄地方法院檢察署95年度毒
    偵字第6576號）判處有期徒刑7 月，於96年5 月18日確定在
    案，有臺灣高雄地方法院96年度訴更一字第4 號判決1 份附
    卷可稽。而被告於95年7 月18日施用第一級毒品海洛因之行
    為，與本案被告施用第一級毒品海洛因之時間，其時間緊接
    ，亦足認係已成癮而基於1 個反覆實行施用第一級毒品海洛
    因之決意而持續為之，均應屬集合犯之部分行為。則本件被
    告甲○○於95年7 月18日上午5 時許，施用第一級毒品海洛
    因1 次之行為，既已經判決確定，檢察官復就效力所及部分
    即本案再行起訴，依上開規定，自應諭知被告被訴施用第一
    級毒品3 罪均免訴之判決。
五、原審未察，遽為被告甲○○論罪科刑之判決，尚有未洽。檢
    察官上訴意旨，以被告所犯施用第一級毒品3 次之行為應屬
    集合犯之關係，僅成立1 罪云云，指摘原判決不當，雖不無
    理由，但原判決既有上開可議之處，自仍應由本院將原判決
    關於施用第一級毒品（共3 罪）部分及其定應執行刑均撤銷
    改判，另為被告被訴施用第一級毒品3 罪均免訴之判決。
六、被告被訴施用第二級毒品部分，已經原審判決確定。
據上論結，應依刑事訴訟法第369 條第1 項前段、第364 條、30
2 條第1 款，判決如主文。
本案經檢察官彭南雄到庭執行職務。
中　　華　　民　　國　　96　　年　　7 　　月　　19　　日
                  刑事第五庭    審判長法  官  曾永宗
                                      法  官  王伯文
                                      法  官  任森銓
以上正本證明與原本無異。
如不服本判決應於收受本判決後10日內向本院提出上訴書狀，其
未敘述上訴理由者，並得於提起上訴後10日內向本院補提理由書
狀（應附繕本）「切勿逕送上級法院」。
中　　華　　民　　國　　96　　年　　7 　　月　　19　　日
　　　　　　　　　　　　　　　　　　　書記官  廖素珍
